臺灣臺中地方法院刑事判決
110年度訴字第570號
公  訴  人  臺灣臺中地方檢察署檢察官
被      告  呂俊宗


選任辯護人  林健群律師
            謝瓊萱律師
上列被告因違反毒品危害防制條例等案件，經檢察官提起公訴（
110年度偵字第6464號），本院判決如下：
    主    文
呂俊宗共同犯運輸第二級毒品罪，處有期徒刑壹年拾月。緩刑伍
年，緩刑期間付保護管束，並應於本判決確定之日起壹年內，向
公庫支付新臺幣拾萬元，及向執行檢察官指定之政府機關、政府
機構、行政法人、社區或其他符合公益目的之機構或團體，提供
壹佰小時之義務勞務。
扣案之含有第二級毒品四氫大麻酚煙草壹包（驗餘淨重：肆點玖
玖伍肆公克及包裝袋壹只），沒收銷燬之；扣案之國外郵寄信封
壹件、掛號郵件簽收清單壹張均沒收之。
    犯罪事實
一、呂俊宗明知四氫大麻酚屬毒品危害防制條例第2條第2項第2
    款所規定之第二級毒品，並為行政院依懲治走私條例第2條
    第3項規定公告之「管制物品管制品項及管制方式」第1點第
    3款所列管制進出口物品，未經許可，不得持有、運輸及私
    運進口，竟於民國109年10月底間某日，在英國利用電腦連
    接網際網路，並連結至暗網「Orion」之瀏覽器，以價值約8
    0美元之比特幣，向荷蘭某真實姓名年籍不詳之人（下稱不 
    詳之人）購買含第二級毒品四氫大麻酚成分之煙草1包，並
    提供其英文姓名：Chun-Tzung,LU為收件人，及其住所臺中
    市○區○○路000號3樓A室（Rm.A,3F.,No.504,Zhongming Rd.N
    orthDist.Taichung,66404 Taiwan）為收件地址，而與該不
    詳人共同基於運輸第二級毒品、私運管制物品進口之犯意聯
    絡，由該不詳之人在荷蘭境內將含有上開管制進口第二級毒
    品四氫大麻酚成分之煙草1包裝入郵包後，再利用不知情之
    運輸業者，自荷蘭境內以國際航空郵件方式運送上開郵包來
    臺（國際郵件包裹之倉單資料及貨物號碼〔00000000000000〕
    ），並於109年11月2日送抵臺灣，而以此方式共同運輸第二
    級毒品、私運管制物品入境臺灣。然該大麻煙草郵包內置含
    有四氫大麻酚之煙草1包（驗前淨重：5.1432公克，驗餘淨
    重：4.9954公克）於109年11月2日經財政部關務署臺北關（
    下稱臺北關）執行緝獲夾藏疑似第二級毒品而查扣之，並函
    移法務部調查局航業調查處移交南投縣政府警察局竹山分局
    偵辦。嗣呂俊宗因自英國返國後之檢疫期間暫居在臺中市○
    區○○路○段00號（馥品大飯店）進行自主健康管理，於109年
    12月29日12時許，在上開居處簽領上開大麻煙草包裹時，旋
    遭在場埋伏之員警當場查獲。
二、案經南投縣政府警察局竹山分局報告臺灣臺中地方檢察署檢
    察官偵查起訴。
　　理    由
一、按傳聞法則乃對於被告以外之人於審判外之言詞或書面陳述
    而為之規範。本件判決以下引用之非供述證據，無刑事訴訟
    法第159條第1項規定傳聞法則之適用，經本院於審理時依法
    踐行調查證據程序，與本案待證事實具有自然之關聯性，且
    無證據證明係公務員違法取得之物，依法自得作為證據。
二、認定犯罪事實所憑證據及理由：
　㈠上揭犯罪事實，業據被告呂俊宗於警詢、偵訊、本院準備程
    序及審理時均坦承不諱（見偵字卷第21至23頁、第31至37頁
    ，本院卷第37、172頁) ，且扣案之煙草1包，經送往衛生福
    利部草屯療養院鑑定，結果檢出含有第二級毒品四氫大麻酚
    （驗餘淨重4.9954公克）等情，有衛生福利部草屯療養院10
    9年11月18日草療鑑字第1091100268號鑑驗書在卷可稽（見
    偵字卷第81頁，本院卷第147頁），並有蒐證照片10張（見
    他字卷第13至23頁，偵字卷第83至89頁)、臺北關109年11月
    2日函暨臺北關扣押貨物運輸工具收據及搜索筆錄、大麻煙
    草包裹照片2張（見他字卷第25至29頁、第33頁、第35頁，
    偵字卷第71至75頁、第77、79頁）、南投縣政府警察局竹山
    分局搜索扣押筆錄、扣押物品目錄表（見他字卷第97至107
    頁，偵字卷第45至53頁）、掛號郵件簽收（收據）清單1張
    、入出境資訊連結作業查詢結果（見偵字卷第65、99頁）、
    扣押物品照片8張（見偵字卷第57至63頁，本院卷第131至13
    7頁）、南投縣政府警察局竹山分局扣押物品清單、獲案毒
    品表、扣案第二級毒品照片4張、110年度院保字第1413號扣
    押物品清單等資料附卷可考（見本院卷第91、93、95、123
    、139頁、第149至151頁、第155頁）。足認被告之任意性自
    白與事實相符，堪可採信。
　㈡綜上，本案事證已臻明確，被告犯行堪以認定，應依法論科
    。
三、論罪科刑：
　㈠按四氫大麻酚為毒品危害防制條例第2條第2項第2款所稱之第
    二級毒品，且為行政院依據懲治走私條例第2條第3項公告之
    「管制物品管制品項及管制方式」第1點第3款所管制進出口
    物品，不得非法持有、運輸，且不限數量，均不得私運進出
    口。次按毒品危害防制條例第4條所謂運輸毒品者，不論有
    無營利意圖，或為自己或為他人，皆在同項處罰之列；區別
    該罪既遂、未遂之依據，以已否起運離開現場為準，如已起
    運離開現場，其運輸行為即已完成，不以達到目的地為既遂
    之條件（最高法院103年度台上字第4014號、98年度台上字
    第3836號判決意旨參照）。至私運管制物品進口罪，係指私
    運該物品進入我國國境而言；凡私運該物品進入我國統治權
    所及之領土、領海或領空，其走私行為即屬既遂（最高法院
    102年度台上字第1022號、100年度台上字第3593號號判決要
    旨參照）。查，被告向該不詳之人購買含第二級毒品四氫大
    麻酚成分之煙草1包，並提供收件人姓名及地址予該不詳之
    人後，該不詳之人即依被告提供之資料，將大麻煙草夾藏在
    本案包裹，而利用不知情之運輸業者以國際快遞方式自荷蘭
    運輸進入我國境內，其既已自荷蘭起運，雖在入境我國後即
    遭臺北關查緝人員查扣，然揆諸前開最高法院裁判意旨，可
    知本件運輸、走私行為均已完成而達既遂之階段，要無疑義
    。
  ㈡核被告所為，係犯毒品危害防制條例第4條第2項之運輸第二
    級毒品罪及懲治走私條例第2條第1項之私運管制物品進口罪
    。
  ㈢毒品交易之買賣雙方，就販賣行為本身而言，固為對向關係
    ，但若購毒者與出賣人，除買賣意思相對立之關係外，尚就
    毒品之轉運輸送具有平行一致、朝同一目的之犯意聯絡，或
    就彼此行為相互利用分擔，達成運輸毒品至異地交付買受人
    （或指定之人）收取之目的，即難僅因買賣雙方內部具對向
    性質，而排除共同運輸之適用。此與單純由賣方一己運輸至
    臺灣後，方售予買受人之情形不同，應予辨明（最高法院10
    9年度台上字第4075號判決意旨參照）。查，被告透過網際
    網路連結至暗網「Orion」之瀏覽器，向該不詳之人購買含
    第二級毒品四氫大麻酚成分之煙草1包，並告知收件人及收
    件地址後，再由該不詳之人負責自荷蘭郵寄上開大麻煙草包
    裹進入我國境內，足認被告與該不詳之人間，就上開犯行有
    犯意聯絡及行為分擔，為共同正犯。又被告利用不知情之運
    輸業者遂行本案運輸第二級毒品及私運管制物品進口之犯行
    ，為間接正犯。
　㈣被告私運管制進口之第二級毒品四氫大麻酚成分之煙草1包入
    境臺灣，係以一行為同時觸犯上開2罪名，為想像競合犯，
    應依刑法第55條規定，從一重之毒品危害防制條例第4條第2
    項運輸第二級毒品罪處斷。
　㈤刑之減輕事由：
　⒈按犯第4條至第8條之罪於偵查及歷次審判中均自白者，減輕
    其刑。毒品危害防制條例第17條第2項定有文。被告就上揭
    犯行，業於偵查、本院準備程序及審理中均自白犯罪，爰依
    前揭規定減輕其刑。
　⒉又按毒品危害防制條例第17條第3項規定「被告因供自己施用
    而犯第4條之運輸毒品罪，且情節輕微者，得減輕其刑。」
    其修正理由略以：「本法對運輸毒品之行為均一律依據第四
    條加以處罰，對於行為人係自行施用之意圖而運輸毒品之行
    為，並無不同規範。然此種基於自行施用之目的而運輸毒品
    之行為，且情節輕微者，雖有問責之必要性，惟如一律依本
    法第四條論以運輸毒品之重罪，實屬法重情輕，且亦無足與
    真正長期、大量運輸毒品之犯行區別，是針對自行施用而運
    輸毒品之犯行，增訂本條第三項，以達罪刑均衡之目的」等
    語。查，被告陳稱：其因車禍造成脊椎側彎身體疼痛，才想
    嘗試施用大麻減輕疼痛等語；辯護人辯稱：被告係因發生車
    禍造成脊椎側彎，導致胸口刺痛、胸悶、腰痛等，且其對止
    痛藥物敏，偶經友人告知施用大麻可緩解疼痛，始一時失慮
    而為本案犯行等語，並提出中國醫藥大學附設醫院110年3月
    30日診斷證明書、佛教慈濟醫療財團法人台中慈濟醫院110
    年3月25日診所證明書、新光醫療財團法人新光吳火獅紀念
    醫院乙種診所證明書及被告身體照片為據（見本院卷第53、
    55、57頁）。經核被告所提出之中國醫藥大學附設醫院診斷
    證明書記載「1.腰痛。並於104年3月27日至神經外科門診診
    療。」、佛教慈濟醫療財團法人台中慈濟醫院之診斷證明書
    記載「歸類於他處疾病所致之脊髓病變 下背痛 背痛。病患
    因上述疾病0000000 0000000 0000000 於本院門診就醫。」
    、新光醫療財團法人新光吳火獅紀念醫院之診斷證明書記載
    「於2016/02/24,2016/03/02,2021/03/31,至本院骨科門診
    共就診3次。因受傷，需持續復健3個月，於（韓偉骨科診所
    ）建議休息3個月，不能運動一年。於2020/12/30,2021/01/
    13,2021/02/03於本院門診共就診3次。」可知被告確實自10
    4年起即陸續因腰痛、脊髓病變、背痛等疾病就醫，而依被
    告所提出身體之自拍照片所示，其身體確實遍佈紅疹而有過
    敏之現象，參以本案員警於被告暫居之自主檢疫隔離處所（
    即上開旅館1009號房間），扣得大麻研磨器1個、大麻電子
    吸食器（含電池）1組、大型大麻電子吸食器（插電式）1組
    及毛刷1支，有自願受搜索同意書、南投縣政府警察局竹山
    分局搜索扣押筆錄及扣押物品目錄表、扣押物品照片等（見
    偵字卷第41至59頁），被告亦供稱上開物品係供其吸食大麻
    所用之器具等語（見本院卷第171頁），而被告於109年12月
    29日13時45分許為警採尿前96小時內施用第二級毒品大麻之
    犯行，亦經本院以110年度毒聲字第783號裁定送觀察勒戒後
    ，經臺灣臺中地方檢察署檢察官以110年度毒偵字第1169號
    為不起訴處分確定等情，有臺灣高等法院被告前案紀錄表在
    卷可佐，足證被告確有施用第二級毒品大麻之情；並衡酌被
    告於本案所運輸含有第二級毒品四氫大麻酚成分之煙草1包
    毛重6.67公克（驗餘淨重4.9954公克），數量尚微，從而，
    被告供稱其購買上開毒品係為供己施用乙節，堪可採憑。從
    而，本案被告既係為供己施用而犯毒品危害防制條例第4條
    之運輸毒品罪，且所犯情節尚屬輕微，亦無其他證據可資證
    明被告有意將運輸之第二級毒品販賣或轉讓予他人之情，爰
    依上開規定減輕其刑。
　⒊再按犯罪之情狀顯可憫恕，認科以最低刑度仍嫌過重者，得
    酌量減輕其刑，刑法第59條定有明文。所謂「顯可憫恕」，
    係指被告之犯行有情輕法重之情，客觀上足以引起一般人同
    情，處以法定最低刑度仍失之過苛，尚堪憫恕之情形而言。
    又運輸第二級毒品罪之法定刑，依毒品危害防制條例第4條
    第2項之規定，為「無期徒刑或10年以上有期徒刑，得併科
    新臺幣1千5百萬元以下罰金」之重罪，被告因常年為身體疼
    痛及藥物過敏所苦，而聽信友人之言購買大麻止痛，被告之
    行為雖屬可議，然其目的僅意在供己施用，應係一時失慮而
    誤觸法網，且其所運輸之毒品數量甚微，且運輸之毒品甫入
    境即遭查獲，尚未對國人身心健康造成實害；又考量被告前
    未曾有施用、販賣或運輸毒品之前案紀錄，尚不知毒品對社
    會治安所生危害之嚴重性，要與其他大量運輸、販賣毒品之
    毒梟首惡之行為亦有所區隔，其犯罪情狀不無可憫恕之處，
    本院斟酌上情，認縱對被告以上開事由減刑後科以最低法定
    刑度，猶嫌過重，依一般國民生活經驗法則，實屬情輕法重
    ，客觀上足以引起一般人同情，尚有堪資憫恕之處，爰依刑
    法第59條規定酌予減輕其刑，並依刑法第70條之規定遞減之
    。
　㈥爰以行為人之責任為基礎，並審酌被告無視我國法規禁令，
    走私運輸大麻，所為誠無足取，惟念及被告走私運輸之毒品
    數量非鉅，亦未外流，犯罪所生危害尚非嚴重，且被告犯後
    坦承犯行，態度尚可，兼衡被告自陳專科畢業，從事印刷業
    ，月收入約3萬元，未婚，無子女，家庭經濟狀況小康等一
    切情狀（見本院卷第173頁），量處如主文所示之刑，以示
    懲儆。
　㈦被告前因故意犯罪受有期徒刑以上刑之宣告，執行完畢後，5
    年以內未曾因故意犯罪受有期徒刑以上刑之宣告乙節，有臺
    灣高等法院被告前案紀錄表1份存卷可參；又被告犯後坦認
    犯罪，已有悔悟之意，堪認其所犯本案係一時失慮，其經此
    刑事偵審追訴程序及刑之宣告後，應能知所警惕，諒無再犯
    之虞，是上開宣告之刑應以暫不執行為適當，爰依刑法第74
    條第1項第1款規定，併予宣告主文所示緩刑。復斟酌被告之
    犯罪情節，為使被告能於本案從中深切記取偵審之教訓，督
    促其確實悔過向善，並有正確之法律觀念，日後重視法律規
    範秩序，導正接觸毒品之偏差行為，本院認應課予被告一定
    條件之緩刑負擔，爰併依刑法第74條第2項第4款、第5款規
    定，命被告應向公庫支付10萬元，及向檢察官指定之政府機
    關、政府機構、行政法人、社區或其他符合公益目的之機構
    或團體，提供100小時之義務勞務，另依同法第93條第1項第
    2款規定，併諭知於緩刑期間付保護管束，俾予適當追蹤及
    輔導，以符合緩刑目的。倘被告違反上開所定負擔情節重大
    ，足認原宣告之緩刑難收其預期效果，而有執行刑罰之必要
    ，亦得依法撤銷緩刑之宣告，併予敘明。
四、沒收：
  ㈠按犯第4條至第9條、第12條、第13條或第14條第1項、第2項
    之罪者，其供犯罪所用之物，不問屬於犯罪行為人與否，均
    沒收之，毒品危害防制條例第18條第1項定有明文。查，扣
    案之煙草1包，送驗後檢出第二級毒品四氫大麻酚成分 （驗
    餘淨重4.9954公克）等情，有上開衛生福利部草屯療養院之
    鑑驗書在卷可參。是除就因檢驗用罄部分業已滅失而無從沒
    收銷燬外，剩餘部份不問是否屬於犯人所有，均應依毒品危
    害防制條例第18條第1項前段規定，宣告沒收銷燬之。而上
    開毒品之外包裝袋，因無論以何種方式析離，包裝內均有極
    微量之毒品殘留，均應整體視為查獲之第二級毒品，併依毒
    品危害防制條例第18條第1項前段之規定沒收銷燬之。
  ㈡又按犯毒品危害防制條例第4條至第9條、第12條、第13條或
    第14條第1項、第2項之罪者，其供犯罪所用之物，不問屬於
    犯罪行為人與否，均沒收之，同條例第19條第1項亦有明定
    。查扣案之國外郵寄信封1件，係包裹藏放上開第二級毒品
    ，防其裸露、潮濕，便於運輸所用之物，而扣案之掛號郵件
    簽收清單1張則係被告用以簽名表示收受前述大麻煙草包裹
    所用，均屬供被告本件運輸第二級毒品犯罪所用之物，不問
    屬於犯人與否，應依毒品危害防制條例第19條第1項規定宣
    告沒收之。
  ㈢至另扣案被告所有之Pixel4智慧型手機1支（含門號00000000
    00號SIM卡1張，IMEI碼000000000000000）、大麻研磨器1個
    、電子吸食器（含電池）1組、大型電子吸食器（插電式）1
    組、毛刷1件等物，被告於警詢中供稱：其不是用上開手機
    上網購買，是在國外用電腦上網購買的等語（見偵字卷第35
    頁），復於本院審理時供稱：上開器具都是專門供吸食大麻
    時使用之器具等語在卷可參（見本院卷第171頁），此外，
    卷內亦無其他證據足認上開扣案物品與本案犯行間有何關聯
    性，爰均不予宣告沒收，併此敘明。
據上論斷，應依刑事訴訟法第299條第1項前段，毒品危害防制條
例第4條第2項、第17條第2項、第3項、第18條第1項前段、第19
條第1項，懲治走私條例第2條第1項，刑法第11條、第28條、第5
5條，第59條，第74條第1項第1款、第2項第4款、第5款、第93條
第1項第2款，判決如主文。
本案經檢察官陳建文提起公訴，檢察官黃芝瑋到庭執行職務。
中    華    民    國   110    年    11    月    26    日
                  刑事第八庭  審判長法  官  高思大
　　　　　　　　　                  法  官  陳鈴香
　　　　　　　　　　　　　　　　　　法  官  江文玉
以上正本證明與原本無異。
如不服本判決應於收受判決後20日內向本院提出上訴書狀，並應
敘述具體理由；其未敘述上訴理由者，應於上訴期間屆滿後20日
內向本院補提理由書（均須按他造當事人之人數附繕本）「切勿
逕送上級法院」。
                                      書記官  黃珮華
中　　華　　民　　國　　110 　年　　11　　月　　26　　日
附錄論罪科刑法條：
毒品危害防制條例第4條第2項
製造、運輸、販賣第二級毒品者，處無期徒刑或十年以上有期徒
刑，得併科新臺幣一千五百萬元以下罰金。
懲治走私條例第2條第1項
私運管制物品進口、出口者，處七年以下有期徒刑，得併科新臺
幣三百萬元以下罰金。